【裁判字號】    97,交抗,786
【裁判日期】    970707
【裁判案由】    違反道路交通管理處罰條例
【裁判全文】
臺灣高等法院交通事件裁定             97年度交抗字第786號
抗  告  人
即受處分人  甲○○
上列抗告人因違反道路交通管理處罰條例案件，不服台灣士林地
方法院，中華民國97年5月30日所為裁定（97年度交聲字第404號
），提起抗告，本院裁定如下：
    主  文
抗告駁回。
    理  由
一、原裁定意旨謂：異議人即受處分人甲○○於民國97年1月7日
    上午9時54分，駕駛車牌號碼CXG-157號重型機車（下稱本案
    機車），行經臺北市○○區○○路411 號前，有「汽（機）
    車駕駛人行車速度，超過規定之最高時速未滿20公里」之違
    規，經臺北市政府警察局逕行舉發，依道路交通管理處罰條
    例第40條裁處罰鍰新台幣（下同）1,200 元。受處分人不服
    聲明異議，原審經調查後認受處分人確有於前揭時、地行車
    速度超過規定最高時速未滿20公里之違規行為，而裁定駁回
    其異議之聲明。
二、抗告意旨略以：時速62公里，與測速照相設備開始作用之速
    限只差2 公里，有可能受到對向車道影響產生誤差，並以攝
    影器材既可記錄違規當時之連續動作，何以不選取本人當時
    於照片中央的照片，而採用本人於邊角之照片，合理懷疑此
    照片之主角不是本人，違規者可能是前方兩台併行之機車，
    因無法拍攝而歸咎本人，又因政府工作程序問題，本人第一
    張罰單距離事發當時非常長的時間才收到，本人為換發行照
    ，才知有罰單，故先繳費後申訴，根本就還不清楚第一張罰
    單之詳細內容，何來警惕作用，而原裁定竟謂本人於申訴時
    就已知道詳情，後來之超速為故意，此說法實令人非常不滿
    ，乃為己平反云云。
三、按汽車駕駛人，行車速度超過規定之最高時速，或低於規定
    之最低時速，除有第43條第1項第2款情形外，處新臺幣1,20
    0元以上2,400元以下罰鍰，並予記違規點數一點，道路交通
    管理處罰條例第40條、第63條第1項第1款分別定有明文。又
    道路交通管理處罰條例所稱之「汽車」，依道路交通管理處
    罰條例第3條第8款之規定，包括「機器腳踏車（機車）」在
    內。再同條例第7 條之2第3項規定：「對於行車速度超過規
    定之最高速限或低於規定之最低速限之違規行為，採用固定
    或非固定式科學儀器取得證據資料證明者，於一般道路須至
    少於100公尺，於高速公路、快速公路須至少於300公尺前，
    明顯標示之」。
四、本院查：
（一）受處分人前於96年11月25日於同一路段超速違規，經原處
      分機關裁罰，受處分人聲明異議，業經原審法院97年度交
      聲字第233 號裁定駁回異議並確定在案（下稱前異議案件
      ）。依證人即舉發該件違規之員警王亮勝於前異議案件證
      稱：該路段之雷達測速器設於明水路411 號東往西方向路
      旁，雷達波射出之角度係針對內側車道，若雷達波射程內
      同時有2 車併行超速，因無法確認為何車超速，不會開單
      舉發，若2車係先後行進且均超速，雷達測速器會拍到2張
      違規照片，個別顯示2 車之速度；雷達測速器本身不會移
      動，只朝固定角度感應，係針對違規車輛拍攝等語（原審
      法院96年度聲字第233 號卷第21-2至23頁），而本件違規
      係使用移動式雷達測速儀器，有設置告示牌提醒用路人，
      且所使用之儀器經經濟部標準檢驗局檢驗合格，有效期間
      自96年11月15日起至97年11月30日止，受處分人於上揭時
      、地行駛於偵測波範圍內，確有超速行駛之情形，有臺北
      市政府警察局中山分局97年2月19日北市警中分交字第097
      35259100號函附經濟部標準檢驗局雷達測速儀檢定合格證
      書1紙、告示牌照片1幀在卷可佐，堪認上開雷達測速儀器
      測得之超速情形應屬正確，受處分人辯稱該儀器誤差可能
      性高，準確性堪虞云云，自無足採。受處分人於原審又辯
      稱：本件之「常有測速照相，請依速限行駛」之告示牌，
      與前異議案件之告示牌不同，應屬事後設置云云，惟前揭
      證人王亮勝於前異議案件已證稱：該路段目前已採用固定
      式測速照相警告標示，故告示牌上方標有速限等語（前異
      議案件卷第21-2頁），並提出移動式（未標示速限）、固
      定式（有標示速限）之告示牌照片2 幀附卷為憑（前異議
      案件卷第28、29頁），上揭違規地點前原已於明水路 411
      號前設置「前有測速照相，請依速限行駛」之可拆式警告
      標誌，後因警方常於該處執行移動式測速照相，為使用路
      人更明確辨識該設施，故改採用固定式警告標誌（即有標
      示速限之告示牌），有臺北市政府警察局中山分局97年 5
      月6 日北市警中分交字第09731593600號函1紙在卷可稽，
      徵諸前異議案件之移動式、固定式告示牌、本件告示牌之
      照片所示設置告示牌處均為同一地點，足見上揭路段本即
      設有移動式雷達測速器之警告標示，抗告人辯稱該告示牌
      係事後設置云云，殊不足採。
（二）抗告人以其前異議案件遭舉發，雖於96年12月12日前往臺
      北市交通事件裁決所陳述意見（前異議案件卷第12），然
      係因換發行照始知有該交通違規案件罰單，並先行繳費後
      申訴，當時並不清楚詳細違規內容，故前異議案件並無何
      警惕作用云云。然按抗告人確有於前揭時、地騎乘車牌號
      碼CXG-157 號重型機車，超速行駛之違規行為，與其何時
      知悉前揭異議案件，能否生警惕作用，與其本件違規行為
      係屬二事，並無關聯，亦不至因其於本件違規當時已否收
      受前揭異議案件之違規通知單，而得作為本件違規事實免
      予裁罰之依據。
五、綜上所述，受處分人確有於上揭時、地超速行駛之違規行為
    ，原處分機關依道路交通管理處罰條例第40條規定，裁處受
    處分人新臺幣1,200 元之罰鍰，核無違誤，原審法院同此認
    定，裁定駁回受處分人之異議聲明，認事用法並無不當。受
    處分人猶執陳詞提起本件抗告，指摘原裁定不當，依諸前揭
    說明並無可採，是受處分人之抗告為無理由，應駁回之。
據上論斷，依道路交通管理處罰條例第89條、道路交通案件處理
辦法第26條、刑事訴訟法第412條，裁定如主文。
中    華    民    國    97    年    7     月    7     日
                  刑事第十一庭審判長法  官  張連財
                                    法  官  林明俊
                                    法  官  楊照男
以上正本證明與原本無異。
不得再抗告。
                                    書記官  陳秋雄
中    華    民    國    97    年    7     月    7     日


司法院資訊處製作；財團法人民間司法改革基金會備份。
